【裁判字號】    98,交抗,2094
【裁判日期】    980909
【裁判案由】    違反道路交通管理處罰條例
【裁判全文】
臺灣高等法院交通事件裁定            98年度交抗字第2094號
抗   告   人
即原處分機關  交通部公路總局新竹區監理所新竹市監理站
受 處  分 人  甲○○
上列抗告人因受處分人違反道路交通管理處罰條例案件，不服臺
灣新竹地方法院98年度交聲字第389號，中華民國98年7月28日裁
定（原處分案號：竹監新三字第裁51-E00000000號），提起抗告
，本院裁定如下：
    主  文
抗告駁回。
    理  由
一、原處分意旨略以：異議人即受處分人甲○○騎乘車牌號碼MX
    F-499號重型機車，於民國（下同）98年6月12日21時41分許
    行經新竹市○區○○路與北大路口時，因後座乘客未戴安全
    帽，經新竹市警察局交通隊員警張義淦攔停檢測，測得受處
    分人呼氣酒精濃度高達每公升0.85毫克，有「汽車駕駛人酒
    精濃度超過規定標準」、「機器腳踏車附座載人未依規定戴
    安全帽」等之違規行為，經警當場填製竹市警交字第E00000
    000 號舉發違反道路交通管理事件通知單，爰依道路交通管
    理處罰條例第35條第1項第1款、第31條第 6項，違反道路交
    通管理事件統一裁罰基準及處理細則第43條、第44條及第67
    條等規定，裁罰受處分人罰鍰新臺幣45,500元整，施以道安
    講習，吊扣駕駛執照12個月等語。
二、受處分人聲明異議意旨略以：伊對酒醉騎車及後座載客未戴
    安全帽之事實並不爭執，然上開酒醉騎車之公共危險案件，
    業經臺灣新竹地方法院檢察署檢察官以98年度速偵字第1258
    號為緩起訴處分確定，並令伊於緩起訴處分確定後60日內向
    財團法人新竹市天主教仁愛社會福利基金會捐款新臺幣30,0
    00元整，伊既已受緩起訴處分，並已向檢察官所指定之上開
    公益團體支付上開金額，則原處分機關應不得重複處罰，爰
    依法聲明異議，請求撤銷原處分等語。
三、原裁定意旨略以：受處分人既因同一酒後駕車行為同時觸犯
    刑法及違反行政法上義務，其中刑事部分並經檢察官為緩起
    訴處分執行完畢確定，則原處分機關依道路交通管理處罰條
    例第35條第1項第1款規定，對受處分人上開酒後騎車之違規
    行為予以裁罰時，除其行為應處以其他種類行政罰即吊扣駕
    駛執照12個月及施以道路交通安全講習部分，仍得予以裁處
    外，就受處分人違反行政法上義務而受罰鍰新臺幣45,000元
    部分，依行政罰法第26條第 1項前段規定，即不得再依上揭
    道路交通管理處罰條例等規定裁罰之，是受處分人此部分之
    異議，為有理由，自應撤銷該部分之原處分，諭知不罰。至
    於原處分諭知吊扣受處分人駕照處分12個月、接受道路交通
    安全講習部分及罰鍰新臺幣 500元部分，未經受處分人聲明
    異議，此觀諸其異議狀甚明，自毋庸為任何准駁，附此敘明
    等語。
四、抗告意旨略以：本件受處分人雖經課予向指定公益團體捐款
    新臺幣30,000元整之處分，惟按道路交通管理處罰條例第35
    條第 8項：「前項汽車駕駛人，經裁判確定處以罰金低於本
    條例第九十二條第三項所訂最低罰鍰基準規定者，應依本條
    例裁決繳納不足最低罰鍰之部分。」受處分人違反道路交通
    管理處罰條例第35條第1項第1款規定，依法應處罰鍰新臺幣
    45,000元整，原審法院裁定撤銷關於裁處受處分人罰鍰部分
    ，於法理上應有道路交通管理處罰條例第35條第 8項規定漏
    未審酌之處，請撤銷原裁定，更為適當之裁定等語。
五、本院經查：
  (一)觀諸抗告狀所載內容，抗告人僅針對原審法院就受處分人酒
    醉駕駛部分，撤銷罰鍰新臺幣45,000元，並諭知不罰部分提
    起抗告，其餘部分並未提起抗告，是本院僅就業經提起抗告
    部分加以調查及審酌，合先敘明。
  (二)按「汽車駕駛人，駕駛汽車經測試檢定有下列情形之一者，
    處新臺幣15,000元以上60,000元以下罰鍰，並當場移置保管
    該汽車及吊扣其駕駛執照 1年；因而肇事致人受傷者，並吊
    扣其駕駛執照 2年；致人重傷或死亡者，吊銷其駕駛執照，
    並不得再考領：一酒精濃度超過規定標準。二吸食毒品、迷
    幻藥、麻醉藥品及其相類似之管制藥品。」，道路交通管理
    處罰條例第35條第 1項定有明文，而汽車駕駛人飲用酒類或
    其他類似物後其吐氣所含酒精濃度超過每公升0.25毫克或血
    液中酒精濃度超過百分之0.05以上者，不得駕車，道路交通
    安全規則第114條第2款亦規定甚明，又依道路交通安全規則
    第2條第1款所定，汽車指在道路上不依軌道或電力架線而以
    原動機行駛之車輛（包括機器腳踏車），故機車駕駛人亦應
    依上揭規定為之。本件受處分人於 98年6月12日21時41分許
    ，酒後騎乘車牌號碼MXF─499號之重型機車，於行經新竹市
    ○區○○路與北大路口時為警攔檢查獲，並經測試其呼氣酒
    精濃度已達每公升0.85毫克，原處分機關乃以駕駛人酒精濃
    度超過規定標準（每公升0.25毫克）為由，依道路交通管理
    處罰條例第35條第1項第1款之規定，裁處受處分人罰鍰新臺
    幣45,000元，有新竹市警察局98年6月12日竹市警交字第E00
    000000號舉發違反道路交通管理事件通知單及交通部公路總
    局新竹區監理所新竹市監理站98年6月26日竹監新三字裁51-
    E00000000 號違反道路交通管理事件裁決書附卷可稽。是受
    處分人有騎乘機車經測試檢定酒精濃度超過規定標準之違規
    事實，洵堪認定。
  (三)次按一行為同時觸犯刑事法律及違反行政法上義務規定者，
    依刑事法律處罰之。但其行為應處以其他種類行政罰或得沒
    入之物而未經法院宣告沒收者，亦得裁處之。行政罰法第26
    條第 1項定有明文。揆諸其立法理由為：「一行為同時觸犯
    刑事法律及違反行政法上義務規定時，由於刑罰與行政罰同
    屬對不法行為之制裁，而刑罰之懲罰作用較強，故依刑事法
    律處罰，即足資警惕時，實無為一事二罰再處行政罰之必要
    ，且刑事法律處罰，由法院依法定程序為之，較符合正當法
    律程序，應予優先適用。但罰鍰以外之沒入或其他種類行政
    罰，因兼具維護公共秩序之作用，為達行政目的，行政機關
    仍得併與裁處。」，本件受處分人向財團法人新竹市天主教
    仁愛社會福利基金會捐款，係履行檢察官為緩起訴處分命令
    ，此等命令名義上雖非刑罰，然其已對受處分人名譽、心理
    產生相當制約並影響其財產上之權利，實屬一種特殊的處遇
    措施，並且會產生未經裁判即生終局處理案件實質效果，復
    且造成被告財產減少的影響，可知緩起訴處分，性質上與刑
    事制裁無異。況行政罰法第26條第 1項僅規定「依刑事法律
    處罰之」，並未明定應依刑法第33條、第34條所定主從刑罰
    之種類科罰，檢察官命令被告捐款之金錢給付性質上既屬處
    分金，而為實質刑事制裁，自得適用行政罰法第26條第 1項
    之規定。再者，縱認該捐款命令因未經法院裁判所為之處罰
    ，非刑事處分，但捐款行為究具行政罰鍰之性質，自不應就
    同一行為再受行政罰鍰（本院96年11月刑事庭庭長法律問題
    研討會決議參照）。查本件受處分人上開酒後騎車之行為，
    因同時觸犯刑法第185條之3之公共危險罪，業經臺灣新竹地
    方法院檢察署檢察官於98年6月17日以 98年度速偵字第1258
    號為緩起訴處分，緩起訴期間為 1年（期間自98年7月6日至
    99年7月5日），並應於緩起訴處分確定後60日內向財團法人
    新竹市天主教仁愛社會福利基金會支付新臺幣30,000元，而
    受處分人亦於 98年6月26日以銀行匯款之方式支付上開社福
    機構臺幣30,000元等情，有臺灣新竹地方法院檢察署檢察官
    緩起訴處分書、執行緩起訴處分命令通知書、財團法人新竹
    市天主教仁愛社會福利基金會捐款收據影本各 1份附卷足憑
    。是原處分機關於受處分人緩起訴期間尚未屆滿前，逕對受
    處分人上開酒後駕車之行為裁處罰鍰，與上述行政罰法第26
    條第 1項前段之一事不二罰原則相違，難謂適當。至抗告意
    旨所指道路交通管理處罰條例第35條第 8項：「前項汽車駕
    駛人，經裁判確定處以罰金低於本條例第92條第 3項所訂最
    低罰鍰基準規定者，應依本條例裁決繳納不足最低罰鍰之部
    分」之規定，顯係另一裁罰依據，而本件抗告人所為之原處
    分意旨並未非依此規定裁罰，且抗告人依法不得對受處分人
    裁處罰鍰處分，已如前述，是上開道路交通管理處罰條例第
    35條第 8項之規定，於本件尚無適用。從而，抗告意旨認可
    再行裁罰，自非可採。
  (四)綜上所述，原審裁定將原處分機關裁處受處分人罰鍰之部分
    予以撤銷，並諭知該撤銷之部分不罰，經核並無不合。原處
    分機關徒執前詞，指摘原審裁定為不當，難認有理由，應予
    駁回。
六、據上論結，應依道路交通案件處理辦法第26條，刑事訴訟法
    第412條，裁定如主文。
中    華    民    國    98    年    9     月    9     日
                  刑事第二庭審判長法  官  洪光燦
                                  法  官  林恆吉
                                  法  官  宋明蒼
以上正本證明與原本無異。
不得再抗告。
                                  書記官  鄒賢英
中    華    民    國    98    年    9     月    9     日


司法院資訊處製作；財團法人民間司法改革基金會備份。
